【裁判字號】    95,易,602
【裁判日期】    950630
【裁判案由】    毒品危害防制條例
【裁判全文】
臺灣彰化地方法院刑事判決               95年度易字第602號
公  訴  人  臺灣彰化地方法院檢察署檢察官
被      告  甲○○
上列被告因違反毒品危害防制條例案件，經檢察官提起公訴（95
年度毒偵字第1638號），於本院準備程序中，被告就被訴事實為
有罪之陳述，經裁定改行簡式審判程序，本院判決如下：
    主      文
甲○○連續施用第二級毒品，累犯，處有期徒刑伍月，如易科罰
金，以參佰元折算壹日。
    事實及理由
一、事實部分：
    甲○○前於民國92年間，因違反毒品危害防制條例案件，經
    本院以92年度訴字第 952號判決，判處有期徒刑9月、3月，
    定應執行有期徒刑10月確定，入監執行後，甫於94年1月6日
    縮短刑期執行完畢。其另於87年間，因施用毒品案件，經臺
    灣板橋地方法院以87年度毒聲字第 145號裁定，送觀察、勒
    戒後，認無繼續施用毒品之傾向，而於87年 6月25日執行完
    畢出所。其又於92年間，因前開施用毒品案件，經本院以92
    年度毒聲字第1183號裁定，送觀察、勒戒後，認有繼續施用
    毒品之傾向，再經本院以92年度毒聲字第1389號裁定，令入
    戒治處所施以強制戒治，因成效經評定合格，於檢察官聲請
    後，再經本院以92年度毒聲字第2544號裁定停止戒治，所餘
    期間付保護管束，並於93年1月9日因毒品危害防制條例修正
    生效無庸再執行。詎其仍不知悔改，未能戒除毒癮，在觀察
    勒戒期滿釋放後，且於五年內之91年初某日起再犯施用第一
    、二級毒品案件後，仍基於施用第二級毒品甲基安非他命之
    概括犯意，自95年 1月間某日起，至95年4月5日止，均在其
    當時位於彰化縣北斗鎮○○路○段120巷23號住處，以將甲基
    安非他命置於其所有之玻璃球燒烤吸煙方式，每隔1週施用1
    次，連續施用第二級毒品甲基安非他命多次。嗣於95年 2月
    15 日下午3時30分，在彰化縣埤頭鄉○○村○○路濟安宮旁
    廁所內，因形跡可疑遭警盤查，當場查扣其所有供其施用海
    洛因與本案無關之注射針筒1支及空袋1個（就其施用海洛因
    部分，業經臺灣高等法院臺中分院發回本院另行審理），經
    其同意採尿送驗後，亦呈甲基安非他命陽性反應，始知悉上
    情。
二、被告甲○○於本院準備程序中，就上揭犯罪事實均為有罪之
    陳述，且所犯係死刑、無期徒刑、最輕本刑為 3年以上有期
    徒刑以外之罪，經本院合議庭依刑事訴訟法第 273條之1第1
    項之規定，裁定由受命法官1人獨任進行簡式審判程序。
三、本案證據：
    (一)彰化縣警察局北斗分局95年2月15日委託檢驗尿液代號與
      真實姓名對照認證單1紙（見毒偵卷第24頁背面）。
    (二)彰化縣衛生局95年2月27日煙檢字第950774號煙毒尿液檢
      驗成績書1紙（見毒偵卷第25頁）。
    (三)被告於本院之自白。
    (四)臺灣高等法院被告前案紀錄表。
四、起訴書犯罪事實欄中雖僅記載被告自95年2月15日前4日內某
    時起，至95年4月3日止，連續施用第二級毒品甲基安非他命
    多次，而未論及其餘部分，惟事實部分所記載之其餘施用第
    二級毒品犯行部分，與起訴書記載之部分，既有連續犯之裁
    判上一罪關係，基於審判不可分原則，本院自應併予審理。
    又按施用第一、二級毒品為犯罪行為，毒品危害防制條例第
    10條定有處罰明文，故施用第一、二級毒品者，依前揭規定
    本應科以刑罰。惟基於刑事政策，對合於一定條件之施用者
    ，則依同條例第20條、第23條之規定，施以觀察、勒戒及強
    制戒治之保安處分；另毒品危害防制條例係於92年7月9日修
    正公布，並自93年1月9日施行，其中第20條、第23條將施用
    毒品之刑事處遇程序區分為「初犯」、「5年內再犯」及「5
    年後再犯」。依其立法理由之說明：「初犯」，經觀察、勒
    戒或強制戒治後，應為不起訴處分或不付審理之裁定；經觀
    察、勒戒或強制戒治執行完畢釋放後，「 5年內再犯」者，
    因其再犯率甚高，原實施之觀察、勒戒或強制戒治既已無法
    收其實效，爰依法追訴或裁定交付審理。至於經觀察、勒戒
    或強制戒治執行完畢釋放後，「 5年後再犯」者，前所實施
    之觀察、勒戒或強制戒治已足遮斷其施用毒品之毒癮，為期
    自新及協助其斷除毒癮，仍適用「初犯」規定，先經觀察、
    勒戒或強制戒治之程序。從而修正後之規定，僅限於「初犯
    」及「 5年後再犯」二種情形，始應先經觀察、勒戒或強制
    戒治程序。倘被告於 5年內已再犯，經依法追訴處罰，縱其
    第3次（或第3次以上）再度施用毒品之時間，在初犯經觀察
    、勒戒或強制戒治執行完畢釋放5年以後，已不合於「5年後
    再犯」之規定，且因已於「 5年內再犯」，顯其再犯率甚高
    ，原實施觀察、勒戒或強制戒治，已無法收其實效，即應依
    該條例第10條處罰。此有最高法院95年第 7次刑事庭會議決
    定甚明。依前揭刑事庭決定觀之，修正毒品危害防制條例就
    施用毒品者，祇於「初犯」及「 5年後再犯」二種情形，有
    其追訴條件之限制，即須於初犯經觀察、勒戒或強制戒治釋
    放後， 5年內均無施用毒品之行為，始能認其前所實施之觀
    察、勒戒或強制戒治已足遮斷毒癮，而得於 5年後再犯時，
    再予適用初犯之規定，重行觀察、勒戒等程序。本件被告前
    因施用毒品案件，經觀察勒戒後，認無繼續施用毒品之傾向
    ，已於87年6月25日釋放，復因自 91年初某日起，開始施用
    第一級毒品，經送強制戒治，並由臺灣彰化地方法院檢察署
    檢察官提起公訴，且經本院判處應執行有期徒刑10月確定，
    至強制戒治部分，則於92年12月29日停止戒治，所餘期間付
    保護管束，並於93年1月9日因毒品危害防制條例修正生效無
    庸再執行，被告既曾於87年6月25日觀察勒戒執行完畢釋放
    後5年內再犯施用毒品案件，且又再犯本件施用毒品之犯行
    ，即非屬毒品危害防制條例第20條第3項所定「5年後再犯」
    之情形，檢察官提起公訴之程序，尚無違誤，併此敘明。
五、應依刑事訴訟法第273條之1第1項、第299條第1項前段、第
    310條之2、第454條第1項，毒品危害防制條例第10條第2項
    ，刑法第11條前段、第56條、第47條、第41條第1項前段，
    罰金罰鍰提高標準條例第2條，判決如主文。
六、如不服本判決，應於判決送達後10日內，向本院提出上訴狀
    （須附繕本），上訴於臺灣高等法院臺中分院。
本案經檢察官江孟芝到庭執行職務。
中    華    民    國    95    年    6     月    30    日
                  刑事第二庭    法  官  簡婉倫
以上正本證明與原本無異。
如不服本判決，應於判決送達後10日內，向本院提出上訴狀（ 須
附繕本 ）。
中    華    民    國    95    年    6     月    30    日
                                書記官
附錄本案論罪科刑法條
毒品危害防制條例第10條
施用第一級毒品者，處六月以上五年以下有期徒刑。
施用第二級毒品者，處三年以下有期徒刑。


司法院資訊處製作；財團法人民間司法改革基金會備份。
